臺灣板橋地方法院交通事件裁定　　　　95年度交聲更字第46號
原處分機關　交通部公路總局臺北區監理所
異　議　人　甲○○
上列異議人因違反道路交通管理處罰條例案件，對於交通部公路
總局臺北區監理所如附表所示處分，聲明異議，不服本院民國95
年7 月10日95年度交聲字第449 號、第451 號裁定，提起抗告，
經臺灣高等法院於95年8 月23日以95年度交抗字第667 號、第67
0 號裁定撤銷原裁定發回更為審理，本院裁定如下：
　　主　文
原處分均撤銷。
　　理　由
一、異議意旨略以：異議人甲○○於如附表所示時間，因傷無法
    駕車，故將車輛停放於臺北縣新莊市○○街147 號2 樓住處
    警衛室旁，未曾使用，且未收受舉發通知單，嗣經監理機關
    通知車輛定期檢驗，始知受罰，其雖於民國95年2 月3 日繳
    納罰鍰，然仍表不服，爰依法聲明異議，求為撤銷原處分等
    語。
二、經查：
  (一)異議人固否認有上開違規情事，惟證人即本件舉發警員乙○
    ○於95年6 月12日及同年11月30日本院訊問時均略結證：渠
    斯時執行交通稽查勤務，在臺北縣新莊市○○路、大觀街口
    ，因該時段板橋往新莊下新海橋口禁止左轉，渠發覺2 台車
    輛違規，異議人車輛在後，均為渠攔下，並告知違規事實，
    且請後方違規者出示證件，但為後方違規者所拒，渠請其稍
    候，先向前方違規車輛製開舉發通知單，後方違規車輛即逕
    行駛離，經吹哨制止無效，遂將該車違規事實、車牌號碼、
    廠牌為福特六和323 、車身為墨綠色等載於舉發通知單上，
    迨返回隊部後，查明車籍，並核對無誤後，依規定舉發，而
    該違規者為男性，年約3 、40歲等語（參見本院95年度交聲
    字第449 號卷第33頁、本院95年度交聲更字第46號卷第42頁
    至第43頁），另有舉發通知單2 紙存卷可稽。次查，異議人
    自承其車輛為福特廠牌，亦係墨綠色無誤，於附表所示時間
    並未外借他人使用等情（參見本院95年度交聲字第449 號卷
    第21頁、本院95年度交聲更字第46號卷第37頁），且查，異
    議人之年齡，與證人乙○○之指證，復無重大歧異，從而，
    證人乙○○所指之違規者，應係異議人，實可推知。
  (二)惟如附表所示舉發事件之舉發通知單，經送臺北縣新莊市○
    ○街147 號2 樓異議人住處，其信封雖蓋有該處麒麟冠景社
    區管理委員會收訖章，然另註記「拒收」，有該信封在卷可
    證，異議人否認前揭「拒收」2 字為其所書寫。關於該函件
    之送達，本院函詢中華郵政股份有限公司板橋郵局何時遞送
    ，經函覆已逾查詢期限，故無法提供詳情，有該郵局95年11
    月2 日板營字第0950202733號函附卷可參，故本院無從查悉
    送達之郵務人員。然證人即異議人住居社區警衛鄭錦璇已於
    本院訊問時證述：伊自92年10月1 日在該社區擔任警衛起，
    每日自上午7 時至晚間9 時值勤，該處因經費不足，故夜間
    未聘警衛值班，伊若休假，則由公司派員代班，但未曾請假
    ，本件發生時間之93年間郵件簽收簿業已佚失，在該期間，
    伊雖曾於某日休假，翌日由同事轉交拒收之郵件，由伊退還
    郵差，但該次僅有1 份舉發通知單，一般而言，伊若收受舉
    發通知單須先按對講機通知住戶，如住戶拒收，即交還郵差
    ，系爭舉發通知單上「拒收」2 字，非伊之筆跡等語（參見
    本院95年度交聲更字第46號卷第37頁至第39頁），據此，可
    信上述舉發通知單信函應非證人鄭錦璇退還郵差之信件，準
    此，難謂系爭舉發通知單乃由異議人之受僱人鄭錦璇合法收
    受。再者，該送達函件上固然有麒麟冠景社區管理委員會收
    訖章，但其上戳記之產生原因，社會事實之態樣有諸端，又
    異議人堅稱未曾收受系爭舉發通知單，此外，原處分機關承
    辦人員吳秀娟於本院陳明，本件除承辦警局回覆舉發通知單
    外，業無其他證據可證（參見本院95年度交聲更字第46號卷
    第41頁）。職此，原處分機關既未能積極證明異議人確有收
    受該舉發通知單之事實，則不能遽為異議人不利益之認定，
    秉之此情，異議人自無法於舉發通知單所載之時間到案接受
    裁處。
  (三)異議人如附表編號2 所示之違規行為，且有逃逸情事，是應
    依道路交通管理處罰條例第60條第1 項規定裁處為是，原處
    分機關以同條第2 項第1 款規定裁罰部分，復有違誤。
三、按關於道路交通管理處罰條例第87條規定之異議程序性質，
    論者有認為屬訴願制度之一環（參見翁岳生編，行政法下冊
    ，第1057頁，蔡志方執筆部分；李昆霖，交通聲明異議案件
    之處理「上」，司法週刊第1213期第2 版），然觀諸行政訴
    訟法第2 條立法理由明白確認此異議程序亦屬公法上爭議，
    惟基於立法政策考量，而將其審判權劃歸普通法院；又此程
    序既歸由司法機關之法院管轄，且依同條例第89條前段規定
    ，準用「訴訟法」體系之規定。資此，可徵此異議程序之本
    質為公法爭議救濟程序之撤銷訴訟，屬廣義行政訴訟之一環
    （參見陳敏著，行政法總論，第3 版，第1309頁）。準上以
    觀，同條例第89條前段規定雖準用刑事訴訟法，然法院於審
    理此類異議案件，自不得捨行政法理論於不顧。而法院對於
    行政機關之裁量權限，不得越俎代庖，亦即，法院不得逕行
    替代行政機關作成裁量處分，否則將僭越行政機關之行政權
    ，此則為公法救濟程序之當然法理。茲原處分機關就本件之
    裁處，已有前述不當之處，故本院應將原處分撤銷，且揆之
    前述說明，異議人之本件違規事實，自應由原處分機關另為
    適法之裁量。
中　　華　　民　　國　　96　　年　　2 　　月　　5 　　日
                        交通法庭　法　官  朱敏賢
以上正本證明與原本無異。
如不服本裁定應於裁定送達後5 日內向本院提出抗告狀。
                                  書記官  郭勝華
中　　華　　民　　國　　96　　年　　2 　　月　　6 　　日
附表
┌─┬───────┬──────────────────────────┐
│編│原處分字號    │舉發事實及處分機關之裁罰處分                        │
│號│              │                                                    │
├─┼───────┼──────────────────────────┤
│1 │95年3 月1 日北│異議人於93年11月17日下午5 時58分許，駕駛車牌號碼2G-2│
│  │監自裁字第裁40│726 號自小客車，行經臺北縣新海橋由板橋市往新莊市方向│
│  │-C00000000號  │，在禁止左轉時段，於下橋時，不遵守道路交通標誌指示，│
│  │              │左轉臺北縣新莊市○○路，又未於同年12月23日到案，依道│
│  │              │路交通管理處罰條例第48條第1 項第2 款規定，裁罰新臺幣│
│  │              │1,800 元，並依同條例第63條第1 項第1 款記違規點數1 點│
│  │              │。                                                  │
├─┼───────┼──────────────────────────┤
│2 │95年3 月1 日北│異議人於上開違規後，不服從交通勤務警察稽查（原處分書│
│  │監自裁字第裁40│誤載為指揮）逃逸，亦未於同年12月23日到案，依道路交通│
│  │-C00000000號  │管理處罰條例第60條第2 項第1 款規定，裁罰1,800 元，並│
│  │              │依同條例第63條第1 項第1 款規定，記違規點數1 點。    │
└─┴───────┴──────────────────────────┘
